臺灣高等法院民事判決
110年度勞上易字第12號
上  訴  人  台灣電力股份有限公司
法定代理人  楊偉甫  
訴訟代理人  趙偉程律師
被  上訴人  曹國樑  
            林信源  
            劉禎南  
            林金花(即黃秋和之繼承人)
            黃思蓉(即黃秋和之繼承人)
            黃怡蓁(即黃秋和之繼承人)
            黃彥儒(即黃秋和之繼承人)
共      同
訴訟代理人  邱靖棠律師
            程居威律師
            蔡菘萍律師
上列當事人間請求給付退休金事件，上訴人對中華民國109年12
月7日臺灣臺北地方法院109年度勞訴字第360號第一審判決提起
上訴，本院於110年5月4日言詞辯論終結，判決如下：
    主      文
上訴駁回。
第二審訴訟費用由上訴人負擔。
    事實及理由
壹、程序方面：
一、按訴訟事件是否屬普通法院之權限，應以原告起訴主張為訴
    訟標的之法律關係是否屬於私法上之爭執為斷(最高法院88
    年度台抗字第168號、第301號裁定意旨參照)。行政法院與
    普通法院審判權之分野，在於其所爭執訴訟標的法律關係之
    性質為何，如其訴訟標的法律關係屬公法性質者，歸行政法
    院，屬私法性質者，則歸普通法院（司法院釋字第540號解
    釋參照）。次按勞動基準法（下稱勞基法）第84條雖謂公務
    員兼具勞工身分者，其有關退休等事項，應適用公務員法令
    之規定，惟並未規定因此所生之爭議，究應由普通法院抑或
    行政法院審判，仍應依爭議之性質定審判權之歸屬（司法院
    釋字第759號解釋理由書參照）。又公營事業依公司法規定
    設立者，為私法人，與其人員間，為私法上之契約關係，雙
    方如就契約關係已否消滅有爭執，應循民事訴訟途徑解決（
    司法院釋字第305號解釋參照）。
二、本件上訴人為經濟部所屬事業機構，被上訴人林金花、黃思
    蓉、黃怡蓁及黃彥儒（下稱林金花等4人）之被繼承人黃秋
    和為派用人員，屬勞基法第84條之公務員兼具勞工身分者。
    惟上訴人係依公司法設立之股份有限公司，屬私法人，林金
    花等4人請求上訴人給付黃秋和之退休金差額，核其訴訟標
    的法律關係，應屬私權爭議事項，非基於公法關係而為請求
    ，普通法院自有審判權（最高法院96年度台再字第6號判決
    意旨參照），先予敘明。
貳、實體方面：
一、被上訴人主張：被上訴人曹國樑、林信源、劉禎南（下稱曹
    國樑等3人）及黃秋和（與曹國樑等3人合稱黃秋和等4人）
    分別自附表「服務年資起算日」欄所示之日起任職於上訴人
    ，曹國樑等3人為僱用人員，黃秋和為派用人員，並分別於
    附表「退休日」欄所示日期退休，退休金基數亦如附表，退
    休前3個月或6個月之工資包括附表「平均夜點費」欄所列分
    別乘以3或6之數額（下稱系爭夜點費）。詎上訴人未將系爭
    夜點費納入平均工資計算，致短付黃秋和等4人退休金，應
    補發如附表「應補發退休金」欄所示退休金（下稱系爭退休
    金差額），黃秋和已於民國107年2月19日死亡，其權利義務
    由林金花等4人繼承，有關黃秋和部分，上訴人應向林金花
    等4人為給付等情。爰依勞基法第55條、第84條之2、108年8
    月30日修正前經濟部所屬事業人員退休撫卹及資遣辦法（下
    稱退撫辦法）第6條、臺灣省工廠工人退休規則（下稱退休
    規則）第9條第1款規定及繼承之法律關係，請求上訴人給付
    系爭退休金差額，及自附表「利息起算日」欄所示日起計付
    法定遲延利息（原審就此為被上訴人勝訴之判決，上訴人聲
    明不服，提起上訴；林金花等4人於原審請求逾前述部分，
    業經撤回起訴〈見本院卷第83頁〉，非本院審理範圍）。並答
    辯聲明：上訴駁回。
二、上訴人則以：黃秋和等4人領取之夜點費有一般初夜點心費
    、加發初夜點心費、一般深夜點心費及加發深夜點心費之別
    ，依序每次為新臺幣（下同）75元、175元、150元及250元
    ，性質上均屬勉勵、恩惠性給與，非被上訴人提供勞務之對
    價。且黃秋和係派用人員，為公務員兼具勞工身分者，退休
    應適用退撫辦法及其作業手冊（下稱系爭作業手冊）規定，
    系爭夜點費不屬於退撫辦法、系爭作業手冊及經濟部核定准
    列計平均工資項目，亦不得列入平均工資計算等語置辯。並
    上訴聲明：㈠原判決不利於上訴人部分廢棄。㈡上開廢棄部分
    ，被上訴人在第一審之訴駁回。
三、兩造不爭執事項（見本院卷第85至86頁）：
　㈠林金花等4人之被繼承人黃秋和（107年2月19日死亡）曾為上
    訴人第二核能發電廠之派用人員，為勞基法第84條所定兼具
    勞工身分之公務員；曹國樑等3人曾受僱於上訴人協和電廠
    ，其等服務年資起算日、退休日、勞基法施行前後之退休金
    基數、退休前3個月及退休前6個月之平均夜點費如附表（同
    原判決附表二）所示。
  ㈡黃秋和等4人任職上訴人期間所從事工作之性質，均採全天候
    24小時，按日班、小夜班及大夜班之3班制輪流作業，日班
    為上午8時至下午4時、小夜班為下午4時至深夜12時、大夜
    班為深夜12時至翌日上午8時，各班工作地點、性質均相同
    ，僅服勤時間不同。
  ㈢上訴人長期發給輪值小夜班及大夜班之人員夜點費，發給之
    數額歷經多次調整，其中自77年7月起，除原發給之夜點費
    外，另再加發夜點費，而就初夜點心費有「一般初夜點心費
    」、「加發初夜點心費」之別；就深夜點心費亦有「一般深
    夜點心費」、「加發深夜點心費」之分，其中自92年1月1日
    起發給輪值小夜班人員之一般初夜點心費為75元、加發初夜
    點心費為175元，初夜點心費合計250元；發給輪值大夜班人
    員之一般深夜點心費為150元、加發深夜點心費為250元，深
    夜點心費合計400元，均由實際到班輪值之人員領取，其數
    額不因員工作業種類、年資、職級等而差異，惟若有調職代
    班或請假則歸代班人員領取。另非輪值人員亦得領取一般初
    夜點心費75元及一般深夜點心費150元。
  ㈣黃秋和等4人退休後，上訴人已各給付未將夜點費納入平均工
    資計算之退休金。
  ㈤本件夜點費，如不論勞基法施行前後之工作年資或基數，均
    應將一般初夜點心費、加發初夜點心費、一般深夜點心費及
    加發深夜點心費計入平均工資計算，則黃秋和等4人得請求
    上訴人給付之系爭退休金差額數額如附表所示；如不論勞基
    法施行前後之工作年資或基數，均僅應將加發初夜點心費及
    加發深夜點心費計入平均工資計算，則黃秋和等4人得請求
    上訴人給付之退休金差額數額，如原審卷第149頁109年9月3
    日答辯狀（下稱0000000答辯狀）附表1「應補發退休金（算
    法一）」欄所示；如僅勞基法施行後之工作年資或基數，應
    將一般初夜點心費、加發初夜點心費、一般深夜點心費及加
    發深夜點心費計入平均工資計算，則黃秋和等4人得請求上
    訴人給付之退休金差額數額，如0000000答辯狀附表1「應補
    發退休金（算法二）」欄所示；如僅勞基法施行後之工作年
    資或基數，應將加發初夜點心費及加發深夜點心費計入平均
    工資計算，則黃秋和等4人得請求上訴人給付之退休金差額
    數額如0000000答辯狀附表1「應補發退休金（算法三）」欄
    所示。
四、被上訴人主張上訴人核給黃秋和等4人退休金時，應將系爭
    夜點費納入平均工資計算等語，上訴人予以否認，並以前詞
    置辯。經查：
  ㈠黃秋和等4人之平均工資計算，均應依勞基法規定辦理：
  ⒈按勞基法第84條前段規定：「公務員兼具勞工身分者，其有
    關任（派）免、薪資、獎懲、退休、撫卹及保險（含職業災
    害）等事項，應適用公務員法令之規定。」所稱公務員兼具
    勞工身分者，係指依各項公務員人事法令任用、派用、聘用
    、遴用而於同法第3條所定各業從事工作獲致薪資之人員。
    勞基法施行細則第50條前段定有明文。另國營事業管理法（
    下稱國管法）於100年12月28日修正公布第33條規定：「國
    營事業人員之進用、考核、退休、撫卹、資遣及其他人事管
    理事項，除法律另有規定外，由國營事業主管機關擬訂辦法
    ，報請行政院核定。」則國營事業人員依上開公務員人事法
    令派用之人員，其退休，自應依國營事業主管機關擬訂之辦
    法辦理，而退撫辦法第1條明定：「本辦法依國營事業管理
    法第33條規定訂定之。」可知退撫辦法即屬勞基法第84條所
    定之公務員法令，且依該辦法第3條：「本辦法所稱基數，
    係指計算事由發生時1個月平均工資。平均工資依勞基法有
    關規定辦理。」之規定，國營事業所屬派用人員之退休金，
    有關平均工資計算，自應依勞基法規定辦理。
　⒉本件上訴人為經濟部所屬國營事業機構，黃秋和則為所屬派
    用人員，屬勞基法第84條所稱之公務員兼具勞工身分者，揆
    諸上開規定及說明，其退休事項應適用公務員法令，即依國
    管法第33條授權經濟部所訂定之退撫辦法辦理，且有關平均
    工資認定，依退撫辦法第3條規定，仍應依勞基法規定辦理
    。又曹國樑等3人為雇用人員，核屬勞工，其據以計算退休
    金之平均工資，自應依勞基法規定認定及核算，更不待言。
  ㈡黃秋和等4人支領之系爭夜點費應列入平均工資計算退休金：
  ⒈依勞基法第2條第4款規定：「平均工資：謂計算事由發生之
    當日前6個月內所得工資總額除以該期間之總日數所得之金
    額。」又工資係勞工因工作而獲得之報酬，包括工資、薪金
    及按計時、計日、計月、計件以現金或實物等方式給付之獎
    金、津貼及其他任何名義經常性給與均屬之，同條第3款定
    有明文。故所謂工資，應屬「勞務之對價」及「經常性之給
    與」，至於其給付名稱為何，則非所問（最高法院92年度台
    上字第2108號判決意旨參照）。準此，事業單位發給夜點費
    是否屬於工資，即應依一般社會交易之健全觀念，判斷是否
    具備勞工因提供勞務而由雇主獲致對價之「勞務對價性」，
    及有無於固定常態工作中可取得而具有制度上經常性之「經
    常性給與」要件。
  ⒉黃秋和等4人任職上訴人期間所從事工作之性質，均採全天候
    24小時，按日班、小夜班及大夜班之3班制輪流作業，日班
    為上午8時至下午4時、小夜班為下午4時至深夜12時、大夜
    班為深夜12時至翌日上午8時，各班工作地點、性質均相同
    ，僅服勤時間不同。又上訴人長期發給輪值小夜班及大夜班
    之人員夜點費，發給之數額歷經多次調整，其中自77年7月
    起，除原發給之夜點費外，另再加發夜點費，而就初夜點心
    費有「一般初夜點心費」、「加發初夜點心費」之別；就深
    夜點心費亦有「一般深夜點心費」、「加發深夜點心費」之
    分，其中自92年1月1日起發給輪值小夜班人員之一般初夜點
    心費為75元、加發初夜點心費為175元，初夜點心費合計250
    元；發給輪值大夜班人員之一般深夜點心費為150元、加發
    深夜點心費為250元，深夜點心費合計400元，均由實際到班
    輪值之人員領取，其數額不因員工作業種類、年資、職級等
    而差異，兩造並無爭執（見兩造不爭執事項㈡、㈢），堪信為
    真實。據此，黃秋和等4人任職上訴人期間輪值大、小夜班
    為常態性工作型態，且每次輪值即可獲得固定數額之夜點費
    ，該費用核屬輪值工作可取得之給與，於制度上具有經常性
    。上訴人雖不區分輪值人員薪資高低、工作內容及職級等不
    同，統一發給相同金額，惟夜點費既為輪值大、小夜班人員
    依輪值次數所得領取，顯與黃秋和等4人提供勞務密切相關
    ，且夜間輪值不利生活及健康，上訴人基於事業性質對工作
    時間特殊之輪值人員增加夜點費給付，即屬提供勞務之對價
    。是以，夜點費在上訴人之薪給制度上，已為輪值人員常態
    性提供勞務可經常取得之對價，符合「勞務對價性」及「經
    常性給與」之要件，被上訴人主張系爭夜點費屬於工資，自
    屬有據。上訴人辯稱：系爭夜點費欠缺勞務對價性而為勉勵
    性、恩惠性給與云云，要非可取。
  ⒊上訴人雖又辯稱：系爭手冊關於平均工資之定義，僅限於單
    一薪給及延長工作時間工資，且依該手冊第6頁附件一「經
    濟部所屬事業機構列入平均工資之給與項目表」並無「夜點
    費」，顯見系爭夜點費非屬工資云云。惟按國管法第14條雖
    規定：「國營事業應撙節開支，其人員待遇及福利，應由行
    政院規定標準，不得為標準以外之開支。」然同法第33條亦
    規定：「國營事業人員之進用、考核、退休、撫卹、資遣及
    其他人事管理事項，除法律另有規定外，由國營事業主管機
    關擬訂辦法，報請行政院核定。」經濟部已依前開授權訂定
    退撫辦法，並報請行政院核定，且該辦法第3條規定平均工
    資應依勞基法規定辦理，而黃秋和等4人領取之系爭夜點費
    為勞基法所定工資，已如前述，則計算其等退休金計入系爭
    夜點費，即非屬國管法第14條所謂不得為之標準以外開支。
    又經濟部就退撫辦法訂定之系爭手冊「貳、工資與平均工資
    」之「二、平均（薪）工資」固記載：「……㈠計算平均工資
    之經常性給與：目前各機構人員之（薪）工資，除單一薪給
    、延長工作時間工資（超時工作報酬、加班費均屬之，以下
    同）及經本部核定准併入平均工資計算之經常性給與者（如
    附件貳之一）外，其餘項目不予列入平均工資計算……。」且
    其附件貳之一並未將夜點費列入給與項目（見原審卷第165
    、168頁）。然觀諸該手冊「壹、前言」之「三、研訂本辦
    法作業手冊」記載：「……為使部屬各機構今後在退撫作業時
    作法一致，避免對法條文義產生歧誤，並能符合部屬事業人
    員（包括派、雇用人員）一體適用之考量原則……依據本辦法
    ，研訂系爭手冊以為實務作業之準繩。」等語（見原審卷第
    163頁），可知系爭作業手冊僅係經濟部依退撫辦法研訂之
    實務作業手冊，難認得限制林秋和等4人之權利。且依勞基
    法規定，被上訴人所領取之系爭夜點費屬工資範疇，系爭作
    業手冊未將之列入平均工資，核與該手冊所據以研訂之退撫
    辦法規定牴觸，更不得據為被上訴人不利之認定。再者，上
    訴人給付之夜點費是否為工資，屬法院應依職權個案判斷之
    事項，行政機關所為函釋僅可供參考，並無拘束法院效力，
    他案判決之認定，於本案亦無拘束力，上訴人所援引之其他
    相關判決或函釋，亦無從遽採為對其有利之認定。
  ⒋94年6月14日修正前勞基法施行細則第10條第9款雖將「差旅
    費、差旅津貼、交際費、點心費及誤餐費等」排除於「經常
    性給與」之外，惟該款所指點心費，應限於雇主體恤夜間輪
    班工作之勞工，不固定給與購買點心之費用。本件夜點費屬
    固定輪班工作型態下經常性給與之勞務對價，業如前述，性
    質與不確定性之差旅費、差旅津貼及交際費等所支出不同，
    尚不得以發給名目有點心費，即認有上開規定之適用。況勞
    基法施行細則於94年6月14日修正時，已將有關點心費及誤
    餐費非屬經常性給與之規定刪除，其修正理由為：「鑒於事
    業單位迭有將『輪班津貼』或『夜勤津貼』等具有工資性質之給
    付，以『點心費』或『誤餐費』名義發放，以減輕雇主日後平均
    工資之給付責任，實有欠妥，爰修正刪除勞基法施行細則第
    10條第9款之『點心費』或『誤餐費』規定，嗣後有關點心費及
    誤餐費是否為工資，應依該法第2條第3款規定及上開原則，
    個案認定」等語。職是，以點心費名目所為給付是否具有工
    資性質，仍應依勞基法第2條第3款規定及上開工資性質之判
    斷標準，於實際個案認定，而非僅以名目為斷。
  ⒌上訴人另辯稱：伊為體恤輪班人員及非輪班人員，支給出勤
    人員初夜點心費、深夜點心費，原係發放實物，嗣於64年間
    因報銷手續繁瑣，改發放現款，性質上為恩惠性措施合意，
    勞雇雙方合意將夜點費排除於工資範疇云云，並舉其所發函
    文為證（見原審卷第151至158頁）。惟依勞基法第2條第3款
    規定，勞工因工作獲得之報酬，不論以現金或實物方式給付
    ，其為經常性給與者，均屬工資。上訴人發給之系爭夜點費
    因符合「勞務對價性」及「經常給與性」而屬工資，已如前
    述，自不因上訴人原發給實物，後改為發給現金，或稱之為
    「餐費」、「點心費」或「餐點費」即變異其性質。
  ⒍上訴人又辯稱：伊於77年間考量輪班人員長期於初夜、深夜
    輪班之辛勞，於「一般初夜點心費」及「一般深夜點心費」
    外，另給與「加發初夜點心費」及「加發深夜點心費」，若
    認定夜點費應計入平均工資，亦應僅將加發部分（即加發初
    夜點心費175元及加發深夜點心費250元）計入平均工資云云
    。惟上訴人所謂一般與加發之區別，實係依夜點費發給之歷
    史演進軌跡，以77年間增額發給為分水嶺，依該次增額前後
    原有或新增之細目而劃分，此見夜點費歷次調整情形表即明
    （見本院卷第75頁），而不論上訴人賦予夜點費細目為加發
    或一般，均因長久依循固定標準對於輪值夜班人員發給而具
    有制度性，且審諸發給之制度目的，依照社會一般通念判斷
    ，皆具有勞務對價性及給與經常性，而屬工資範疇，已如前
    述，則上訴人辯稱一般之夜點費，不應列入平均工資計算云
    云，自無可採。
  ⒎上訴人復辯稱：依勞基法第84條之2規定，黃秋和等4人在勞
    基法施行前任職年資有關退休金平均工資之計算，不應包括
    系爭夜點費云云。惟黃秋和為上訴人所屬派用人員，其退休
    事項依勞基法第84條、退撫辦法第3條規定，應依勞基法規
    定辦理；曹國樑等3人則為僱用人員，亦應依勞基法規定計
    算。黃秋和等4人年資均跨越勞基法施行前後，其在勞基法
    施行前之工作年資及退休金，依勞基法第84條之2規定，應
    按其在勞基法施行前之工作年資，依退休規則規定計算，退
    撫辦法第6條亦有相同內涵之規定。而此所涉工資，依退休
    規則第10條第2項規定，應依工廠法施行細則第4條之規定。
    又工廠法施行細則第4條規定：「本法所稱工資係指工人因
    工作而獲得之報酬。不論以工資、薪金、津貼、獎金或其他
    任何名義按計時、計日、計月、計件給與者均屬之。」對照
    勞基法第2條第3款所規定：「工資：謂勞工因工作而獲得之
    報酬；包括工資、薪金及按計時、計日、計月、計件以現金
    或實物等方式給付之獎金、津貼及其他任何名義之經常性給
    與均屬之。」可知退休規則及勞基法所定之工資，內涵相同
    。是有關黃秋和等4人在勞基法施行前年資之退休金計算，
    倘上訴人所為給與具有「勞務對價性」與「經常性給與」，
    均屬工資。而上訴人發給之系爭夜點費具有勞務對價性，且
    為經常性給與，業已認定如前，則適用勞基法第84條、第84
    條之2、退撫辦法第3條、第6條、退休規則第10條第2項、工
    廠法施行細則第4條規定結果，亦屬工資，應計入平均工資
    為退休金計算基礎。是上訴人此部分所辯，亦非可採。
  ㈢被上訴人得請求上訴人給付系爭退休金差額：
  ⒈依勞基法第84條之2規定，有關適用勞基法前之年資，應依當
    時適用之法令規定計算，至於適用勞基法後之年資，則依同
    法第55條規定計算。次按「勞工退休金之給與標準如下：按
    其工作年資，每滿1年給與2個基數。但超過15年之工作年資
    ，每滿1年給與1個基數，最高總數以45個基數為限」、「前
    項第1款退休金基數之標準，係指核准退休時1個月平均工資
    。」勞基法第55條第1項第1款、第2項分別定有明文。再按
    退撫辦法第6條規定：「各機構人員退休金按其在勞基法施
    行前後之工作年資，分別依退休規則及勞基法之規定計算。
    其在15年以內之工作年資，每滿1年給與2個基數；超過15年
    之工作年資，在勞基法施行前者，每滿1年給與半個基數，
    最高給與35個基數，超過之工作年資不予計算，在勞動基準
    法施行後者，每滿1年給與1個基數。其剩餘年資未滿半年者
    ，以半年計，滿半年者，以1年計。但其在勞基法施行前後
    之工作年資，合計退休金最高給與45個基數為限。」退休規
    則第9條第1款則規定：「工人退休金之給與規定如左：一、
    依第5條規定自願退休之工人及依第6條規定命令退休之工人
    ，工作年資滿15年者，應由工廠給與30個基數之退休金，工
    作年資超過15年者，每逾1年增給半個基數之退休金，其賸
    餘年資滿半年者以1年計算，未滿半年者不計，合計最高以3
    5個基數為限。」
  ⒉本件系爭夜點費屬勞基法第2條第3款所定工資，依前所述規
    定及說明，上訴人計算黃秋和等4人之退休金，不論勞基法
    施行前後之工作年資，均應將系爭夜點費計入平均工資。而
    依此為計算，黃秋和等4人各得請求上訴人補發如附表「應
    補發退休金」欄所示之系爭退休金差額，兩造就計算結果，
    並不爭執（見兩造不爭執事項㈤）。又黃秋和於107年2月19
    日死亡，其權利義務由林金花等4人繼承，有戶籍謄本在卷
    可查（見原審卷第71至77頁），林金花等4人自得就系爭退
    休金差額有關黃秋和部分，請求上訴人給付。準此，被上訴
    人請求上訴人補發系爭退休金差額，自屬有據。
  ⒊又按勞工退休金之給付，雇主應於勞工退休之日起30日內給
    付之。給付有確定期限者，債務人自期限屆滿時起，負遲延
    責任。遲延之債務，以支付金錢為標的者，債權人得請求依
    法定利率計算之遲延利息。應付利息之債務，其利率未經約
    定，亦無法律可據者，週年利率為5%。勞基法第55條第3項
    前段及民法第229條第1項、第233條第1項、第203條分別定
    有明文。查，上訴人未於附表「退休日」欄所示之日起30日
    內給付黃秋和等4人如附表「應補發退休金」欄所示退休金
    ，則被上訴人依上開規定，自得請求上訴人給付自附表「利
    息起算日」欄所示之日起之法定遲延利息。
五、綜上所述，被上訴人依勞基法第55條、第84條之2、退撫辦
    法第6條、退休規則第9條第1款規定及繼承之法律關係，請
    求上訴人給付系爭退休金差額，及各自附表利息起算日起至
    清償日止，按年息5%計算之利息，為有理由，應予准許。原
    審就此所為上訴人敗訴之判決，並無不合。上訴論旨指摘原
    判決不當，求予廢棄改判，為無理由，應駁回其上訴。
六、本件事證已臻明確，兩造其餘之攻擊或防禦方法及所用之證
    據，經本院斟酌後，認為均不足以影響本判決之結果，爰不
    逐一論列，附此敘明。
七、據上論結，本件上訴為無理由。依民事訴訟法第449條第1項
    、第78條，判決如主文。   
中　　華　　民　　國　　110 　年　　5 　　月　　18　　日
                  勞動法庭
                        審判長法  官  方彬彬
                              法  官  沈佳宜
                              法  官  周群翔
正本係照原本作成。
不得上訴。
中　　華　　民　　國　　110 　年　　5 　　月　　18　　日
　　　
　　　　　　　　　　　　　　　書記官  秦千瑜
附表：（民國/新臺幣）        被上訴人 服務年資起算日 退休金基數  平均夜點費  應補發退休金 利息起算日  退休日       曹國樑 69年12月12日 勞基法施行前 7.3333 退休前3個月 4,817元 204,325元 106年5月24日  106年4月23日 勞基法施行後 34.6667 退休前6個月 4,875元   林信源 61年10月4日 勞基法施行前 23.6667 退休前3個月 4,817元 217,106元 106年5月24日  106年4月23日 勞基法施行後 21.3333 退休前6個月 4,833元   劉禎南 59年6月25日 勞基法施行前 28.3333 退休前3個月 4,767元 216,732元 105年5月2日  105年4月1日 勞基法施行後 16.6667 退休前6個月 4,900元   林金花、黃思蓉、黃怡蓁、黃彥儒（黃秋和之繼承人） 67年5月16日 勞基法施行前 12.5 退休前3個月 3,583元 171,538元 106年7月30日  106年6月29日 勞基法施行後 32.5 退休前6個月 3,900元